臺灣高雄地方法院民事判決
109年度訴字第860號
原      告  陳素娟  
訴訟代理人  戴見草律師
複  代理人  陳家暄律師
被      告  吳文賢  
訴訟代理人  劉嘉凱律師
            林靜如律師
上列當事人間請求修繕漏水等事件，本院於民國111年5月5日言
詞辯論終結，判決如下：
    主    文
原告之訴及假執行之聲請均駁回。
訴訟費用由原告負擔。
    事實及理由
一、原告主張：原告為高雄市○○區○○街000號24樓之4房屋（下稱
    系爭24樓房屋）所有權人，被告為高雄市○○區○○街000號25
    樓之4房屋（下稱系爭25樓房屋）所有權人，同為世紀之星
    大樓住戶。原告先前發現系爭24樓房屋次臥室衣櫥上方天花
    板及後陽台天花板有漏水情形，經抓漏師傅判斷係樓上即系
    爭25樓房屋地板防水層破損或水電管道破損所致，且漏水位
    置位於系爭25樓房屋排水設備下方，原告委請大樓管理顧問
    公司轉達被告此情，並多次以存證信函催告被告修繕，均未
    獲置理，依世紀之星大樓管理暨住戶生活規約第39條約定及
    公寓大廈管理條例第6條規定，被告應同意原告進入系爭25
    樓房屋就漏水處施工進行防漏工程。又系爭25樓房屋施作防
    水費用為新臺幣（下同）182,500元，且系爭25樓房屋漏水
    造成系爭24樓房屋屋內天花板、衣櫃等家具毀損，修繕費用
    為239,925元，依公寓大廈管理條例第12條及民法第184條第
    1項前段規定，應由被告負擔，並請求擇一為勝訴判決，另
    系爭24樓房屋長期漏水因而潮濕、充滿霉氣，原告及3名外
    孫、外孫女同住於內，長期受到屋內漏水潮濕、空間充滿霉
    氣，身心無比痛苦，甚且影響身體健康，精神上極為痛苦，
    依民法第184條第1項前段及第195條第1項規定，請求被告賠
    償精神慰撫金12萬元，以上共計542,425元。並聲明：㈠被告
    應同意原告進入系爭25樓房屋，就漏水處施工進行防漏工程
    。㈡被告應給付原告542,425元，及自起訴狀繕本送達翌日起
    至清償日止，按週年利率5%計算之利息。㈢願供擔保，請准
    宣告假執行。
二、被告則以：原告於民國108年7月間通知被告其所有系爭24樓
    房屋於1年前發生漏水情形，被告即委託兒子至系爭24樓房
    屋查看，並請水電師傅前來試水，並無漏水情形，被告絕非
    置之不理，且原告所稱有漏水之系爭24樓房屋房間上方為系
    爭25樓房屋房間，該房間並無用水設備，亦無地板破損情形
    ，實無可能有地板防水層破裂而從25樓往下滴漏情形。又系
    爭24樓房屋於80年間建造，已有29年屋齡，故原告所稱陽台
    壁癌，應係原告本身未予養護修繕，與被告無涉。原告並無
    提出證據證明漏水原因為何、被告有何故意或過失行為及兩
    者間有何因果關係，原告請求進入被告所有房屋就漏水處施
    工進行防漏工程及請求被告負擔防漏工程費用，均無理由，
    且原告因漏水所受損害，亦與被告無關，況原告以3名孫子
    之檢驗報告單，請求被告賠償精神慰撫金，已有當事人不適
    格情形等語為辯。並聲明：㈠原告之訴駁回。㈡願供擔保，請
    准宣告免為假執行。
三、兩造不爭執事項（見本院卷第132、133頁）：
  ㈠原告為系爭24樓房屋所有權人，被告為系爭25樓4房屋所有權
    人，兩造同為世紀之星大樓住戶。
  ㈡系爭24樓房屋之次臥室天花板及陽台天花板於107年9月間發
    現滲漏水，於110年3月17日鑑定小組會同兩造於現場場勘，
    系爭24樓房屋之次臥室天花板下方衣櫃有水痕及破損，陽台
    天花板有兩處壁癌。
  ㈢110年8月24日鑑定小組會同兩造於現場進行試水測試時，發
    現系爭25樓房屋浴室及陽台地板及牆面之磁磚表面有塗覆透
    明漆。
四、本件之爭點：㈠系爭24樓房屋之滲漏水，是否係因系爭25樓
    房屋地板防水層破壞或水電管道破損所導致？㈡原告請求進
    入系爭25樓房屋修繕，有無理由？㈢原告請求被告賠償修繕
    費用及慰撫金，有無理由？本院分述判斷意見如下：
  ㈠系爭24樓房屋之滲漏水，原告無法證明係因系爭25樓房屋地
    板防水層破壞或水電管道破損所導致：
　⒈按當事人主張有利於己之事實者，就其事實有舉證之責任，
    民事訴訟法第277條前段定有明文。又請求履行債務之訴，
    除被告自認原告所主張債權發生原因之事實外，應先由原告
    就其主張此項事實，負舉證之責任，必須證明其為真實後，
    被告於其抗辯事實，始應負證明之責任，此為舉證責任分擔
    之原則（最高法院43年台上字第377號判例意旨參照）。
　⒉經查，原告主張：系爭24樓房屋之滲漏水，係因系爭25樓房
    屋地板防水層破壞或水電管道破損所導致云云，固提出工程
    估價單、現場照片、世紀之星住宅新建工程排水設備平面圖
    （下稱系爭平面圖）等為證（見審查卷第47、48、51至53頁
    ，本院卷第25至30、33、34、91至101、125頁），然此為被
    告所否認，並以前揭情詞置辯，而原告提出之上開工程估價
    單，僅能證明系爭24樓房屋有損害、修復金額及預估施作防
    水工程費用為何等情，尚難以此認定漏水原因為系爭25樓房
    屋地板防水層破壞或水電管道破損所導致，且上開現場照片
    亦僅能證明系爭24樓房屋曾有漏水痕跡，亦無法證明漏水原
    因為何，又本件經本院於109年7月27日，檢附系爭平面圖，
    送請社團法人高雄市建築師公會鑑定系爭24樓房屋之次臥室
    衣櫥上方天花板及後陽台天花板有無漏水現象？漏水原因為
    何？是否為系爭25樓房屋地板防水層破壞或水電管道破損所
    導致？並請說明系爭24樓、25樓房屋目前使用現況與系爭平
    面圖是否相符（見本院卷第55頁），經該公會於111年3月17
    日檢附鑑定報告書（下稱系爭報告書）函覆本院（見本院卷
    第107頁），系爭報告書第九項鑑定結論為：「㈠‧‧‧⑴本次封
    閉廁所及後陽台排水管路進行淹水測試共計10日，系爭24樓
    房屋現況並無漏水現象，但會勘時次臥室衣櫥上方天花板確
    有水痕且有櫥櫃板材有泡水朽壞現況，後陽台天花板有兩處
    壁癌現象。⑵系爭25樓房屋於110年8月24日鑑定人施作浴室
    及後陽台試水測試時已自行施作地板及部分牆面潑水劑，已
    更改原狀，經10天試水測試地板無滲漏情形。⑶依法院提供
    排水設備平面圖及高雄市政府建管處使照調案影印之竣工圖
    所示(詳附件五）：系爭24樓房屋現況次臥室外廁所隔間牆
    移除並有室內裝修；系爭25樓房屋隔間為原使用狀況但有室
    內裝修。㈡系爭24樓房屋若有漏水且與系爭25樓房屋有關，
    請說明修復方法為何？系爭25樓房屋於110年8月24日鑑定人
    施作浴室及後陽台試水測試時已自行施作地板及部分牆面潑
    水劑，其原狀係已變動，故經10天試水測試系爭25樓房屋次
    臥室内觀測衣櫃上方樓板無滲漏情形。故無法證明系爭24樓
    房屋漏水與系爭25樓房屋有關。㈢系爭24樓房屋若有漏水且
    與系爭25樓房屋有關，請說明修復費用為若干?請就系爭24
    樓房屋之修繕費用及系爭25樓房屋之防水工程費用，分別估
    算，並請說明如附件2所示之楓藝室內設計有限公司工程估
    價單2份，其上所載項目、數量、單價、總價等，是否必要
    且合理。因無具體實證24樓房屋漏水與系爭25樓房屋有關，
    故無法估列相關修復費用。」等語（見系爭報告書第7、8頁
    ），可知於110年3月17日鑑定小組會同兩造於現場場勘時，
    系爭24樓房屋之次臥室天花板下方衣櫃有水痕及破損，陽台
    天花板有兩處壁癌，並為兩造所不爭執（見兩造不爭執事項
    ㈡），然經鑑定小組封閉廁所及後陽台排水管路進行淹水測
    試共計10日，系爭24樓房屋現況並無漏水現象，且無具體實
    證系爭24樓房屋漏水與系爭25樓房屋有關，準此，系爭24樓
    房屋之滲漏水，原告無法證明係因系爭25樓房屋地板防水層
    破壞或水電管道破損所導致。至原告主張：被告於會勘前已
    施作潑水劑，潑水劑之功能僅於表層噴灑而暫時防水滲入，
    並無徹底解決系爭25樓房屋室內防水層失效再有滲水問題云
    云，然目前現況既已無法證明系爭24樓房屋漏水與系爭25樓
    房屋有關，自難僅以被告施作潑水劑而認與系爭25樓房屋有
    關，原告此部分主張，亦屬無據。
  ㈡如前所述，系爭24樓房屋之滲漏水，原告無法證明係因系爭2
    5樓房屋地板防水層破壞或水電管道破損所導致，自無庸再
    論其餘爭點。準此，原告請求進入系爭25樓房屋修繕，並請
    求被告賠償修繕費用及慰撫金，洵屬無據。
五、從而，原告依世紀之星大樓管理暨住戶生活規約第39條約定
    及公寓大廈管理條例第6條規定，請求被告應同意原告進入
    系爭25樓房屋就漏水處施工進行防漏工程，且依公寓大廈管
    理條例第12條、民法第184條第1項前段、第195條第1項規定
    ，請求被告賠償542,425元及法定遲延利息，均無理由，應
    予駁回。又原告之訴既經駁回，其假執行之聲請亦失所附麗
    ，應併予駁回。
六、本件事證已臻明確，兩造其餘主張及舉證，核與本件判決結
    果無影響，爰不再予斟酌，併此敘明。
七、結論：原告之訴為無理由，依民事訴訟法第78條，判決如主
    文。 
中　　華　　民　　國　　111 　年　　5 　　月　　31　　日
                民事第五庭法　官　秦慧君
以上正本係照原本作成。
如對本判決上訴，須於判決送達後20日內向本院提出上訴狀。如
委任律師提起上訴者，應一併繳納上訴審裁判費。
中　　華　　民　　國　　111 　年　　5 　　月　　31　　日
                          書記官　林雯琪